臺灣臺中地方法院民事判決　　　　　100年度訴字第1041號
原　　　告　黃美代
　　　　　　游惠茹
　　　　　　游士賢
訴訟代理人　張永明
被　　　告　陳帝維
訴訟代理人　胡惠雄
上列當事人間損害賠償事件，原告提起刑事附帶民事訴訟之損害
賠償事件，經本院刑事庭裁定移送（100年度交附民字第46號）
，本院於民國100年5月16日言詞辯論終結，判決如下：：
    主  文
被告應給付原告黃美代新台幣玖拾柒萬壹仟零貳拾肆元、游惠茹
新台幣伍拾玖萬玖仟陸佰陸拾陸元、游士賢新台幣陸拾萬肆仟陸
佰陸拾柒元，及均自民國一○○年二月十七日起至清償日止，按
年息百分之五計算之利息。
原告其餘之訴駁回。
本判決於原告黃美代、游惠茹、游士賢各以新台幣拾貳萬肆仟
元、貳拾萬元、貳拾萬貳仟元為被告供擔保後，得為假執行。但
被告分別以新台幣玖拾柒萬壹仟零貳拾肆元、新台幣伍拾玖萬玖
仟陸佰陸拾陸元、新台幣陸拾萬肆仟陸佰陸拾柒元為原告黃美代
、游惠茹、游士賢預供擔保後，得免為假執行。
原告其餘假執行之聲請駁回。
    事實及理由
一、原告起訴主張：被告於民國99年10月15日晚間9時許，在（
    改制後之）臺中市○○區○○路2段410號之麵攤，飲用啤酒
    後，於同日晚間10時許，無照騎乘車牌號碼KDO-053號重型
    機車，欲返回住處。嗣被告騎車沿臺中市○○區○○路3段
    由東往西方向行駛，於同日晚間10時44分許，途經臺中市○
    ○區○○路3段48號前時，原應注意行車速度，應依速限標
    誌或標線之規定，無標誌或標線者，在市區道路行車時速不
    得超過50公里，且當時天候晴、夜間有照明、柏油路面乾燥
    無缺陷、無障礙物、視距良好，並無不能注意之情形，竟疏
    未注意及此，貿然以每小時60公里之速度疾駛。適有行人游
    銘標沿同路段同方向行走在前，因被告車速過快，待發覺有
    行人時，已閃避不及，而自後撞及游銘標，致游銘標倒地後
    ，受有中樞神經衰竭、頭部外傷併顱內出血之傷害，被告於
    系爭車禍發生後竟未下車察看，亦未留在現場為必要之救護
    ，逕行逃逸離去。被害人游銘標經送醫救治，仍於翌（16）
    日中午12時32分許，不治死亡。原告黃美代、游士賢、游惠
    茹分別為被害人游銘標之配偶、子、女，且原告黃美代因本
    件車禍為被害人游銘標支出必要醫療費用新台幣（下同）
    4,357元；原告游惠茹支出喪葬費133,000元，原告游士賢支
    出喪葬費138,000元。原告黃美代與游銘標本應攜手共度晚
    年，原告游惠茹於99年11月13日結婚前夕卻發生游銘標死亡
    之不幸事件，原告3人均受有重大精神上損害，爰依民法第
    184條第1項前段、第192條第1項、第2項及第194條規定請求
    被告賠償醫療費用4,357元、殯葬費用271,000元、精神慰撫
    金350萬元（原告黃美代150萬元、游惠茹及游士賢各100萬
    元）。另原告黃美代依98年度臺灣地區簡易生命表平均餘命
    、行政院主計處之臺灣地區家庭收支調查之98年臺中縣平均
    每人每年消費支出戶家庭消費支出，平均每人每年181,235
    元等資料為憑，並扣除扶養義務人原告黃美代之子、女2人
    所應分擔之扶養費外，請求被告給付扶養年限17年之扶養費
    損害。並聲明：被告應給付原告黃美代2,265,737元、原告
    游惠茹1,133,000元、原告游士賢1,138,000元，及均自起訴
    狀繕本送達之翌日起至清償日止，按年息5%計算之利息；願
    供擔保請准宣告假執行。
二、被告則以：對本院100年度交訴字第4號之刑事卷證資料無意
    見，並聲明：原告之訴及假執行之聲請均駁回；如受不利判
    決，願供擔保請准宣告免為假執行。
三、兩造不爭執之事項：
（一）被告陳帝維於99年10月15日晚間9時許，在臺中市○○區
      ○○路2段410號之麵攤，飲用啤酒後，於同日晚間10時許
      ，無照騎乘車牌號碼KDO-053號重型機車，欲返回住處。
      嗣被告騎車沿臺中市○○區○○路3段由東往西方向行駛
      ，於同日晚間10時44分許，途經臺中市○○區○○路3段
      48號前時，原應注意行車速度，應依速限標誌或標線之規
      定，無標誌或標線者，在市區道路行車時速不得超過50公
      里，且當時天候晴、夜間有照明、柏油路面乾燥無缺陷、
      無障礙物、視距良好，並無不能注意之情形，竟疏未注意
      及此，貿然以每小時60公里之速度疾駛。適有行人游銘標
      沿同路段同方向行走在前，因被告車速過快，待發覺有行
      人時，已閃避不及，而自後撞及游銘標，致游銘標倒地後
      ，受有中樞神經衰竭、頭部外傷併顱內出血之傷害，經送
      醫救治，仍於翌（16）日中午12時32分許，不治死亡。
（二）原告黃美代於30年8月26日生，為被害人游銘標之配偶。
      原告游士賢、游惠茹為被害人游銘標之子、女。
（三）原告黃美代為本件已支出必要醫療費用4,357元；原告游
      惠茹支出喪葬費133,000元，原告游士賢支出喪葬費
      138,000元。
（四）原告3人因上開車禍已請領強制險給付160萬元，即原告黃
      美代、游士賢各得533,333元、游惠茹領得533,334元。
四、法院之判斷：
    本件原告主張被告應賠償因本件車禍事件致生損害，被告對
    車禍發生經過不爭執，惟仍請求駁回原告之訴，則應審究者
    厥為：原告3人是否可向被告請求因本件車禍所生之損害賠
    償？原告3人各可得請求之項目及數額為何？經查：
（一）原告主張之上開車禍事實，為兩造所不爭執，且被告所涉
      過失致死刑事案件，亦經本院以100年度交訴字第4號判處
      被告因過失致人於死，處有期徒刑6月；又駕駛動力交通
      工具致人死亡而逃逸，處有期徒刑8月。應執行有期徒刑1
      年，有本院100年度交訴字第4號刑事判決及卷宗影本可稽
      ，又依該刑事卷內之交通事故調查報告表所載，本件肇事
      時地之天候、路況皆良好，被告駕車自應注意上開道路交
      通安全規定，且依當時路況，又無不能注意之情事，竟疏
      未注意超速行駛，撞及被害人游銘標，是被告就本件車禍
      致被害人游銘標死亡，應負過失責任，至為灼然，且被告
      前開過失行為與被害人之死亡間，顯有相當因果關係，亦
      堪認定。
（二）按因故意或過失，不法侵害他人之權利者，負損害賠償責
      任；又不法侵害他人致死者，對於支出醫療費用或殯葬費
      之人，亦應負損害賠償責任；被害人對於第三人負有法定
      扶養義務者，加害人對於該第三人亦應負損害賠償責任；
      又不法侵害他人致死者，被害人之父母、子女及配偶，雖
      非財產上之損害，亦得請求賠償相當之金額，民法第184
      條第1項、第192條第1、2項、第194條分別定有明文。本
      件被告因過失致被害人游銘標死亡，已如前述，而原告黃
      美代、游惠茹、游士賢分別為被害人游銘標之配偶、女、
      子，為被告所不爭執，復有戶籍謄本在卷可稽。茲就原告
      3人請求之金額，是否應予准許，分述如下：
     1、醫療費部分：
        原告黃美代因其配偶游銘標遭本件車禍送醫治療，支出
        醫療費4,357元，為被告所不爭執，復有醫療費用收據
        影本在卷可據，原告黃美代此部分請求合法有據，應予
        准許。
     2、殯葬費部分：
        原告游惠茹、游士賢因其父游銘標死亡各支出133,000
        元、138,000元，為被告所不爭執，復有殯葬費用收據
        影本在卷可憑，本院斟酌被害人生前之身分地位、經濟
        狀況及社會風俗，認該支出部分屬辦理喪葬所必須，是
        原告游惠茹、游士賢此部分請求為正當，應予准許。
     3、扶養費部分：
        按直系血親相互間互負扶養義務；受扶養權利者，以不
        能維持生活而無謀生能力者為限，前項無謀生能力之限
        制，於直系血親尊親屬，不適用之；夫妻互負扶養之義
        務，其負扶養義務之順序與直系血親卑親屬同，其受扶
        養權利之順序與直系血親尊親屬同，民法第1114條第1
        款、第1117條、第1116條之1分別定有明文。故直系尊
        親屬及配偶受扶養之權利，雖不以無謀生能力為必要，
        但仍須以不能維持生活者為限，始得請求賠償。又所謂
        「不能維持生活」，係指無財產足以維持生活，亦即不
        能以自己之財產維持生活者而言。本件原告黃美代受扶
        養權利之損害所據以計算受扶養之期間，以在扶養義務
        人游銘標扶養可能之範圍，並在原告黃美代不能維持生
        活期間為限。惟查，原告黃美代雖已退休、無工作，惟
        原告黃美代名下，於98年度有投資所得368,029元、股
        利所得26,693元、利息所得259,212元；於97年度有投
        資所得64,150元、利息所得267,694元；於96年度有投
        資所得41,304元、利息所得286,779元，有本院依職權
        查詢稅務電子閘門資料查詢表附卷可按，則依原告黃美
        代之財產情形，尚難認原告黃美代有不能維持生活之情
        形，是原告黃美代此部分扶養權利損害之請求，於法尚
        屬無據，不應准許。
     4、精神慰撫金部分：
        按慰藉金之賠償須以人格權遭遇侵害，使精神上受有痛
        苦為必要，其核給之標準固與財產上損害之計算不同，
        然非不可斟酌雙方身分資力與加害程度，及其他各種情
        形核定相當之數額，最高法院51年台上字第223號判例
        可資參照。又人格權遭遇侵害而受有精神上之痛苦，於
        請求賠償精神慰撫金時，其核給之標準須參酌實際加害
        情形、被害人之身分、地位與加害人之經濟狀況等關係
        定之。本院審酌被害人游銘標為原告黃美代之配偶，二
        人互相扶持照顧，正值當可共享天倫頤養天年之際，竟
        突遭喪夫噩耗；原告游惠茹、游士賢均為被害人游銘標
        之子女，均已成年，卻逢侍親不待之悲慟，游惠茹更於
        結婚99年11月13日前夕受此傷害，其等精神上遭受極大
        打擊及痛苦，不言可喻，原告等請求賠償非財產上損害
        之慰撫金，自屬有據。又按法院對於慰撫金之量定，應
        斟酌加害程度、兩造之身分地位經濟狀況等關係定之（
        最高法院51台上字第223號判例、74年度第9次民事庭會
        議決議參照）。查原告黃美代師專畢業、目前退休無工
        作，於96、97、98年度均有上開投資所得及利息所得；
        原告游惠茹大學畢業，現有月薪約3至4萬元之工作，名
        下有3筆土地、1間房屋、汽車1輛及2筆投資；原告游士
        賢碩士畢業，從事營造業，名下有1筆土地、1筆建物、
        1輛汽車，於98年度有利息所得45,759元、財產交易所
        得41,722元、薪資所得768,500元等情，經原告3人陳明
        在卷，並有本院稅務電子閘門財產所得調件明細表在卷
        可憑。被告陳帝維東勢高工畢業，目前打零工，現有月
        薪約2萬元，名下無財產，98年度無所得、97年度有薪
        資所得67,192元、96年度有薪資所得6,090元等情，經
        被告陳明在卷，並有本院稅務電子閘門財產所得調件明
        細表在卷可憑。本院審酌上情，認原告3人依民法第194
        條規定請求精神慰撫金，命被告給付原告其美代150萬
        元、游惠茹、游士賢各100萬元，尚屬適當，應予准許
        。
     5、綜上所述，原告黃美代上開得請求之金額為1,504,357
        元（4,357＋1,500,000＝1,504,357），原告游惠茹得
        請求1,133,000元（133,000＋1,000,000＝1,133,000）
        、原告游士賢得請求1,138,000元（138,000＋
        1,000,000＝1,138,000）。
（三）再按保險人依強制汽車責任保險法規定給付之保險金，視
      為加害人或被保險人損害賠償金額之一部分；加害人或被
      保險人受賠償請求時，得扣除之；又本法所稱受益人係指
      下列各款之人：死亡給付之受益人，為受害人之繼承人，
      強制汽車責任保險法第30條、第10條第2款分別定有明文
      。查被害人游銘標之繼承人即原告黃美代、游惠茹、游士
      賢因此次車禍而自保險公司領取汽車強制責任保險金
      1,600,000元，即原告黃美代、游士賢各得533,333元、游
      惠茹領得533,334元，為兩造所不爭執，依前開說明，應
      自本件損害賠償金額中扣除。是扣除上開金額後，原告黃
      美代、游惠茹、游士賢各得請求之金額分別為971,024元
      （1,504,357－533,333＝971,024）、599,666元（
      1,133,000－533,334＝599,666）、604,667元（
      1,138,000－533,333元＝604,667）。
（四）綜上所述，原告3人依侵權行為之法律關係，請求被告賠
      償原告黃美代971,024元、游惠茹599,666元、游士賢
      604,667元，及均自起訴狀繕本送達翌日即100年2月17日
      起至清償日止，按年息百分之5計算之利息為有理由，應
      予准許；逾此部分之請求，於法不合，應予駁回。
五、本件兩造均陳明願供擔保，聲請宣告假執行及免為假執行，
    就原告勝訴部分，經核均無不合，爰分別酌定相當之擔保金
    額准許之；至原告敗訴部分，其假執行之聲請已失所附麗，
    應併駁回之。
六、另本件訴訟係原告提起刑事附帶民事訴訟，由本院刑事庭依
    刑事訴訟法第504條第1項規定移送前來，依同條第2項規定
    免繳納裁判費，本院審理期間亦未增加其他必要之訴訟費用
    ，則無庸為訴訟費用負擔之諭知，附予敘明。
七、本件事實已臻明確，兩造其餘攻擊防禦及證據調查，均與本
    案之判斷不生影響，自勿庸一一審酌論列，併此敘明。
中    華    民    國    100    年    5    月    30    日
                  民事第一庭    法  官  周玉蘭
正本係照原本作成。
如對本判決上訴，須於判決送達後20日內向本院提出上訴狀（須
附繕本）。如委任律師提起上訴者，應一併繳納上訴審裁判費。
中    華    民    國    100    年    5    月    30    日
                                書記官  董美惠